最高法院刑事判決　　　　　　九十四年度台上字第二三二四號
　　上 訴 人　甲○○
上列上訴人因偽造文書案件，不服台灣高等法院中華民國九十四
年二月十七日第二審判決（九十三年度上訴字第三四一一號，起
訴案號：台灣台北地方法院檢察署九十二年度偵字第三六九九號
），提起上訴，本院判決如下：
    主  文
上訴駁回。
    理  由
按刑事訴訟法第三百七十七條規定，上訴於第三審法院，非以判
決違背法令為理由，不得為之。是提起第三審上訴，應以原判決
違背法令為理由，係屬法定要件。如果上訴理由狀並未依據卷內
訴訟資料，具體指摘原判決不適用何種法則或如何適用不當，或
所指摘原判決違法情事，顯與法律規定得為第三審上訴理由之違
法情形，不相適合時，均應認其上訴為違背法律上之程式，予以
駁回。本件原判決維持第一審依牽連犯關係，從一重論處上訴人
甲○○連續行使偽造私文書，足以生損害於他人累犯罪刑之判決
，駁回其在第二審之上訴，已詳認定犯罪事實之依據及憑以認
定之理由，並對上訴人否認犯罪之辯詞，如何不足採信，亦已依
據卷內資料予以指駁及說明，從形式上觀察，原判決並無違背法
令情形。上訴意旨謂：上訴人確未持貼有上訴人照片之變造身分
證，到第一商業銀行西門分行及世華聯合商業銀行（下稱世華銀
行）營業部，申辦活期儲蓄存款帳戶，亦未到台灣大哥大股份有
限公司苓雅大順三特約服務中心，申辦行動電話門號，上訴人只
有被迫在地下錢莊寫就之文件上，偽簽「蔡原勇」署押，再持向
世華銀行營業部領取存摺、金融卡，原判決僅憑世華銀行營業部
監視錄影帶翻拍照片及證人張照祿卸責之證詞，即維持第一審論
處罪刑之判決，洵有未洽等語，係就原審已詳為調查論斷與說明
之事項，再事爭執，殊非適法之第三審上訴理由。又刑事訴訟法
第三百七十九條第十款所謂應調查之證據，係指與待證事實有重
要關係，在客觀上認為有調查之必要者而言。原判決理由三已說
明上訴人所提高雄市立民生醫院市民診字第七○○六五號驗傷診
斷書，僅能證明上訴人曾於民國九十一年二月七日受傷，無以證
明係其所指地下錢莊人員傷害所造成，復不能證明與本件有何關
聯性，原審未依上訴人聲請，調閱其遭毆傷時之報案筆錄，不為
無益之調查，尚難指為調查未盡。再因避免自己或他人生命、身
體、自由、財產之緊急危難而出於不得已之行為，不罰，固為刑
法第二十四條第一項前段所明定。但緊急避難行為，以自己或他
人之生命、身體、自由、財產猝遇危難之際，非侵害他人法益別
無救護之途，為必要之條件。上訴人迭指遭地下錢莊人員毆打、
威脅，縱令實在，非不得循法律途徑解決，要無甘冒刑章而替地
下錢莊人員冒名申辦活期儲蓄存款帳戶及行動電話門號之理由，
上訴人指其遭地下錢莊人員毆打、威脅，不得已始冒名向世華銀
行營業部領取存摺、金融卡，主張有緊急避難之適用，應屬免罰
云云，尚有誤會。上訴意旨，徒憑己意，對原審職權之適法行使
及原判決理由已說明之事項，任意爭辯，顯與法定上訴第三審之
形式要件不符，其行使偽造私文書部分之上訴違背法律上之程式
，應予駁回。又裁判上一罪案件之一部分，得提起第三審上訴者
，其不得上訴第三審部分，依審判不可分原則，第三審法院亦應
併予審判，但以得上訴部分其上訴合法為前提。上訴人牽連所犯
刑法第二百十六條第二百十二條行使偽造特種文書、第三百三十
九條第一項詐欺取財及第三百三十九條第二項詐欺得利罪，核屬
刑事訴訟法第三百七十六條第一款、第四款之案件，依該條之規
定，既經第二審判決，不得上訴於第三審法院，牽連之重罪行使
偽造私文書部分，其上訴既不合法，無從為實體上之判決，輕罪
之行使偽造特種文書、詐欺取財及詐欺得利罪部分，亦無從適用
審判不可分原則，併為實體上審判，亦應從程序上併予駁回。
據上論結，應依刑事訴訟法第三百九十五條前段，判決如主文。
中　　華　　民　　國　九十四　年　　五　　月　　五  　日
                      最高法院刑事第四庭
                          審判長法官  謝　家　鶴
                                法官  洪　文　章
                                法官  花　滿　堂
                                法官  陳　世　淙
                                法官  洪　佳　濱
      本件正本證明與原本無異
                                      書  記  官
中　　華　　民　　國　九十四　年　　五　　月　 十八 　日
                                                      V
